【裁判字號】    98,上訴,1860
【裁判日期】    990408
【裁判案由】    違反毒品危害防制條例
【裁判全文】
臺灣高等法院高雄分院刑事判決        98年度上訴字第1860號
上  訴  人
即  被  告  甲○○
選任辯護人  焦文城律師
            施秉慧律師
上  訴  人
即  被  告  乙○○
選任辯護人  高慶福律師
上列上訴人因違反毒品危害防制條例案件，不服臺灣高雄地方法
院98年度重訴字第43號中華民國98年12月1 日第一審判決（起訴
案號：臺灣高雄地方法院檢察署98年度偵字第10891 號），提起
上訴，本院判決如下：
    主  文
原判決撤銷。
甲○○共同運輸第一級毒品，處有期徒刑玖年；扣案如附表編號
1 至2 所示之物沒收銷燬之；扣案如附表編號3 至8 所示之物均
沒收，未扣案如附表編號9 所示之物林柏蒼、乙○○、「阿六」
連帶沒收，如一部或全部不能沒收時，連帶追徵其價額或以其等
財產連帶抵償之；未扣案如附表編號10所示之物與乙○○、「阿
六」連帶沒收，如一部或全部不能沒收時，以其等財產連帶抵償
之。
乙○○共同運輸第一級毒品，處有期徒刑拾伍年陸月；附表編號
1 至2 所示之物沒收銷燬之；扣案如附表編號3 至8 所示之物均
沒收；未扣案如附表編號9 所示之物與林柏蒼、甲○○、「阿六
」連帶沒收，如一部或全部不能沒收時，連帶追徵其價額或以其
等財產連帶抵償之；未扣案如附表編號10所示之物與甲○○、「
阿六」連帶沒收，如一部或全部不能沒收時，以其等財產連帶抵
償之。
    事  實
一、緣林柏蒼（成年人，綽號「阿昌」，由檢察官另案偵辦中）
    欲自泰國私運、運輸第一級毒品海洛因進入我國；乃以新台
    幣（下同）100 萬元之代價，委請甲○○代為尋覓願收受自
    外國郵寄其內藏放海洛因之航空郵包之人，並於民國98年1
    月底某日，在高雄市苓雅區○○○路150 號3 樓之5 甲○○
    住處樓下停車場，先行給付20萬元現金，以利甲○○尋覓有
    意願之人，及交付其所有如附表編號7 所示之行動電話供聯
    絡私運、運輸第一級毒品海洛因事宜使用，甲○○復尋得真
    實姓名不詳綽號「阿六」之成年人商議約定，由「阿六」尋
    覓有意願代收前開航空郵包之人，並給付該人50萬元，其餘
    50萬元則由甲○○及「阿六」均分各取得25萬元，甲○○並
    先行給付「阿六」3 萬元現金，而「阿六」即於98年3 月初
    某日，在位於高雄縣美濃鎮之某檳榔攤內，介紹乙○○予甲
    ○○認識，甲○○已告知代收航空郵包內有藏放海洛因，而
    乙○○為賺取50萬元現金之報酬，遂應允擔任前開毒品之「
    受貨人」，甲○○即先後給付乙○○5 萬5 千元之現金（分
    4 次給付，依序於93年3 月初給付1 萬元，2 、3 日後再給
    付3 萬元，於同年3 月20日在高雄市○○路國軍802 醫院前
    另給付1 萬元，3 月底在高雄縣美濃鎮又給付5 千元）作為
    報酬；乙○○則另行申請門號00-0000000號市內電話作為代
    收前開航空郵件聯繫收貨之用。渠等均明知海洛因為毒品危
    害防制條例第2 條第2 項第1 款所規定之第一級毒品，不得
    持有或運輸，且為行政院依懲治走私條例第2 條第4 項規定
    公告「管制物品項目及其數額」之甲項第4 款管制進出口物
    品，不得私運進口，竟共同基於私運管制進口物品進口及運
    輸第一級毒品海洛因之犯意聯絡，由林柏蒼於98年3 月底某
    日，使人在泰國將如附表編號1 至2 所示之海洛因21包，藏
    放在其所有屬於機械零組件之鐵筒壁夾層內，再置入其所有
    之航空郵包紙箱，而交由不知情之洋基通運公司（DHL ）工
    作人員以航空快遞方式自泰國私運、運輸進入台灣，再委託
    不知情之大榮汽車貨運股份有限公司（下稱大榮貨運公司）
    工作人員運送至乙○○位於高雄縣美濃鎮○○路173 巷40號
    之住處。其間，甲○○並擔任乙○○與林柏蒼間有關私運、
    運海洛因之聯絡工作。嗣98年4 月3 日上午9 時40分許，乙
    ○○在其上開住處前簽收由不知情之大榮貨運公司司機林國
    聖所送達之前開航空郵包時，旋遭據報到場埋伏之員警當場
    查獲，並在當場及甲○○位於高雄市苓雅區○○○路150 號
    3 樓之5 之住處及車牌號碼8F-1188 號自用小客車上，扣得
    如附表編號1 至8 所示之物。
二、案經高雄市政府警察局移送臺灣高雄地方法院檢察署檢察官
    偵查起訴。
    理  由
一、證據能力之判斷：
（一）證人即大榮貨運公司送貨員林國聖在警詢中所為陳述，已
      經檢察官、被告二人及其辯護人同意作為證據使用。證人
      即共同被告甲○○於警詢中有關被告乙○○之陳述，亦經
      檢察官、被告乙○○及其辯護人同意作為證據使用，本院
      審酌渠等陳述作成時之情況並無不法取供情形，且當時案
      發時較近，外力干涉較少，而為適當，自得為證據。
（二）證人即共同被告乙○○於偵查中關於被告甲○○之陳述，
      已經依法具結，並無顯不可信之情況，被告甲○○並已捨
      棄對質詰問權，依法自得為證據。
二、事實之認定：
    訊據上訴人即被告甲○○、乙○○對上開犯罪事實均坦承不
    諱，核其二人所述情節相符。並有下列證據可以佐證：
（一）警察依法對被告甲○○、乙○○二人所使用之門號（07）
      0000000 號市內電話、0000000000號、0000000000號行動
      電話實施通訊監察之通訊監察書及監聽譯文在卷可參（見
      本院卷第79至第111 頁）。
（二）證人即大榮貨運公司送貨員林國聖證稱：伊於98年年4 月
      3 日上午9 時30分許，駕車至高雄縣美濃鎮○○路173 巷
      40號，送交由洋基通運公司轉寄之0000000-0000號航空郵
      包，於客戶乙○○簽收收據並收受後，警方當場逮捕乙○
      ○等語（詳警(一)卷第21至23頁），並有貨物收據可參（詳
      警(一)卷第24頁）。
（三）此外，並有如附表所示編號1 至8 所示之物扣案可佐（詳
      警(一)卷第37至40頁搜索扣押筆錄、第52至57頁搜索筆錄）
      ，其中附表編號1 、2 所示之物，經鑑定結果，確均含第
      一級毒品海洛因成分，有法務部調查局濫用藥物實驗室調
      科壹字第09823013710 號鑑定書1 份附卷可憑（詳偵查卷
      第12頁）。
（四）綜上所述，被告甲○○、乙○○二人之自白與事實相符，
      被告等二人犯行可以認定。
三、新舊法之比較：
（一）被告二人犯罪行為實施後，毒品危害防制條例第4 條第1
      項、第17條之規定於98年5 月20日修正公布，並於同年月
      22日生效，其中該條例第4 條第1 項修正後之規定為：「
      製造、運輸、販賣第一級毒品者，處死刑或無期徒刑；處
      無期徒刑者，得併科新台幣2 千萬元以下罰金」，比較結
      果得併科之金額修正前為1 千萬元，修正為2 千萬元，其
      餘均未變動，以修正前之規定較有利於被告；又該條例第
      17條第1 項於此次修正時，將原先之「供出毒品來源，因
      而破獲，得減輕其刑」之規定，修正為「供出毒品來源，
      因而查獲其他正犯或共犯者，減輕或免除其刑」，將供出
      毒品來源得減輕之規定，修正為「減輕或免除其刑」，該
      部分自以修正後之規定較有利於被告；修正後該條例第17
      條增加第2 項「犯第4 條至第8 條之罪於偵查及審判中均
      自白者，減輕其刑」之規定，修正後增加之規定亦較有利
      於被告。
（二）依證人即查獲之警察李玉龍證稱：本案係因祕密證人之舉
      發，向法院聲請監聽被告甲○○、乙○○使用之電話，從
      監聽過程知悉運輸毒品之時間，再向法院聲請搜索票搜索
      而查獲；原先不知林柏蒼涉案，係查獲被告甲○○後，其
      供出係「阿昌」唆使犯本案，並提供門號0000000000號、
      0000000000號行動電話後，再由行動電話申請人資料查知
      門號0000000000號行動電話係由林柏蒼使用，且調取該門
      號行動電話之通聯紀錄顯示，本案查獲當天即98年4 月3
      日至同年月5 日間，該門號之基地台位置均在被告甲○○
      家附近，另調門號0000000000號行動電話自98年3 月20日
      起至同年4 月8 日之單向發話紀錄顯示，於查獲前之同年
      3 月26日、4 月1 日、4 月2 日，均曾聯繫被告甲○○所
      使用之門號0000000000號行動電話，依被告甲○○陳述，
      本件毒品收受後，被告乙○○依約會將所收受之毒品拿至
      被告甲○○住處，交被告甲○○轉交林柏蒼，而參照前述
      門號0000000000號行動電話於98年4 月3 日至同年月5 日
      之基地台位置，研判林柏蒼確已準備前往被告甲○○住處
      拿取毒品，但因依收發簡訊部分看起來，本件查獲後門號
      0000000000號已無基地台位置，表示該門號之SIM 卡已丟
      掉未放在行動電話裡，無法以該門號與林柏蒼聯繫，且林
      柏蒼一直跑，因而無法拘捕到案等語（詳原審卷第142 至
      146 頁），上開證人所證被告甲○○供出「阿昌」及門號
      0000000000號、0000000000號行動電話之情，核與被告甲
      ○○98年4 月4 日於警詢之陳述相符，有筆錄附卷可稽（
      詳警(一)卷第7 至9 頁）；復有行動電話查詢資料可參（見
      偵查卷第37頁），所證堪信為真實，而依上開所證之內容
      顯示，被告已供出毒品上手來源，因而查獲林柏蒼涉案，
      自有修正後毒品危害防制條例第17條第1 項規定之適用。
      另修正後毒品危害防制條例第17條第2 項所定「於偵查及
      審判中均自白者，減輕其刑」之規定，所稱之「偵查中」
      係包含司法警察機關之調查程序在內，且所稱「自白」不
      以自始至終為相同之自白為必要，苟曾經1 次自白犯罪，
      即得減刑，縱其自白後翻供仍無影響，而被告甲○○自始
      至終坦承受林柏蒼委託代尋本件毒品包裹之收受者，且於
      98年4 月3 日警詢初供即坦承知悉本件運輸之毒品為海洛
      因，有筆錄附卷可稽（詳警(一)卷第4 頁），雖於原審審理
      初期否認知悉運輸之毒品為海洛因，但事後已於原審及本
      院審理中坦承犯罪，亦有筆錄附卷可稽，合於上開「於偵
      查及審判中均自白者」之規定，亦有依修正後毒品危害防
      制條例第17條第2 項規定之適用。
（三）被告乙○○雖於警詢及偵查之初曾否認知悉代為收受之郵
      件內藏有海洛因，惟其於偵查中經檢察官向原審法院聲請
      羈押訊問時，則供稱：我的陳述與甲○○差不多，剛剛甲
      ○○所述伊無意見（按當日羈押訊問時，被告甲○○與乙
      ○○同時在庭，被告甲○○係供稱：「阿昌」有約定事成
      給伊100 萬元，其中50萬元要給乙○○，這是「阿昌」跟
      伊談，並委託叫伊找一個人，伊就找乙○○，伊告訴乙○
      ○說要不要拼看看，伊有說是海洛因，乙○○也答應拼看
      看，跟「阿昌」接洽者是伊，貨何時進來，何時到乙○○
      那裡，都是「阿昌」跟伊說的，伊再轉告給乙○○。...
      伊有拿5 萬5 千元給乙○○，乙○○拿到錢後，就說要做
      ），伊知道要收毒品，伊知道錯了，希望給伊一個機會等
      語（見原審聲羈卷第5 頁），應認其於偵查中已自白犯罪
      （按當日雖由法官訊問，但因係偵查中之羈押訊問，應認
      係偵查之一部），其復於原審及本院審理中自白犯罪，亦
      有修正後毒品危害防制條例第17條第2 項規定之適用。另
      被告甲○○係司法警察早已監聽掌握（詳前開證人李玉龍
      所證），並非因被告乙○○供出而查獲，自無修正後第17
      條第2 項減輕規定之適用。
（四）綜上所述，依刑法第2 條第1 項規定，被告二人均應適用
      修正後毒品危害防制條例第4 條第1 項及第17條之規定。
四、論罪部分：
（一）按海洛因係屬毒品危害防制條例第2 條第2 項第1 款之第
      一級毒品，亦屬行政院依據懲治走私條例第2 條第4 項所
      頒訂「懲治走私條例公告管制物品項目及其數額」之公告
      甲項第4 款所列之管制進出口物品，不限其數額，均不得
      私運進出口。
（二）核被告二人所為，均係犯修正後毒品危害防制條例第4 條
      第1 項之運輸第一級毒品罪及懲治走私條例第2 條第1 項
      之私運管制物品進口罪。被告甲○○、乙○○與「阿六」
      、林柏蒼等人間，就本案運輸第一級毒品及私運管制物品
      進口之犯行有犯意聯絡及行為分擔，應成立共同正犯。被
      告二人雖非實際將海洛因自泰國私運、運輸進入我國之人
      ，惟因被告二人事先已知悉林柏蒼欲自泰國私運、運輸海
      洛因入境之事實，被告甲○○係擔任尋覓願代收該毒品之
      人，被告乙○○則同意擔任收貨人，且均從中收取報酬，
      顯見被告二人就林柏蒼之私運、運輸海洛因入境行為，有
      犯意之聯絡，與行為分擔。縱被告乙○○於簽收扣案之海
      洛因時，即為警查獲，仍屬既遂。渠等利用不知情之快遞
      及貨運業者承辦人員私運及運輸毒品，為間接正犯。被告
      甲○○、乙○○二人以一行為同時觸犯修正後毒品危害防
      制條例第4 條第1 項之運輸第一級毒品罪及懲治走私條例
      第2 條第1 項之私運管制物品進口罪，為想像競合犯，均
      應依刑法第55條之規定，從一重之修正後毒品危害防制條
      例第4 條第1 項之運輸第一級毒品罪處斷。被告甲○○、
      乙○○持有第一級毒品之低度行為，為運輸之高度行為所
      吸收，不另論罪。
（三）被告二人並應分別適用修正後毒品危害防制條例第17條第
      1 項、第2 項規定減輕其法定刑，被告甲○○部分併應遞
      減之。又被告乙○○所犯上開運輸第一級毒品罪雖因適用
      修正後毒品危害防制條例第17條第2 項規定減輕其法定刑
      後，已非死刑或無期徒刑，且其私運、運輸之毒品多達4
      公斤多，數量不少，本院復已量處較原判決為低之刑度，
      爰不再依刑法第59條規定減輕其刑。
五、撤銷改判及科刑部分：
（一）原判決以被告二人罪證明確，予以論罪科刑，固非無見。
      惟本案扣案之海洛因淨重共4510.55 公克，此有前開鑑定
      書可參，原判決於量刑中之理由中記載其淨重為6988.91
      公克（4510.55 ＋2478.36 ＝6988.91 ，見原判決第10頁
      ），而作為量刑之參考依據，顯與事實不符，亦與其主文
      宣告沒收銷燬之數量不符；且被告乙○○部分有修正後毒
      品危害防制條例第17條第2 項規定之適用，已如前述，原
      判決認無該條項之適用，亦有不當。被告甲○○上訴意旨
      認原判決量刑過重，雖無理由，惟被告乙○○上訴意旨認
      其有修正後毒品危害防制條例第17條第2 項規定之適用，
      則為有理由，且原判決另有不當之處，應予撤銷改判。
（二）爰審酌海洛因毒品戕害國人身心健康，私運毒品進口，對
      於毒品氾濫，國內治安之影響至深且鉅，且本案私運第一
      級毒品海洛因之淨重高達4510.55 公克，數量龐大，價值
      不菲，倘流入市面，對國人健康造成之危害非淺，惟參酌
      被告二人參與之程度（被告乙○○僅擔任收受郵寄海洛因
      航空郵包之角色，被告甲○○僅代為尋覓收受航空郵包者
      ），犯後均坦承犯罪等一切情狀，分別量處如主文第2、3
      項所示之刑。又本院量刑所認定之毒品數量雖較原判決量
      刑理由中之數量為少，惟因本案依被告二人所運輪之海洛
      因數量，原判決就被告甲○○量刑已有偏輕情形，且僅被
      告上訴，依不利益變更禁止原則，故仍就被告甲○○部分
      量處有期徒刑9 年，併此敘明。
（三）扣案如附表編號1 、2 所示海洛因，均係第一級毒品，應
      依毒品危害防制條例第18條第1 項之規定，沒收銷燬之，
      另包裝海洛因之塑膠包裝袋，因與其內之毒品難以析離，
      應一併沒收銷燬之，至送驗耗損部分之毒品因已滅失，爰
      不另宣告沒收銷燬。附表編號3 至4 所示之物，均有防止
      毒品裸露、逸出及潮濕之功用，並便於郵寄投遞，編號5
      所示之物為郵寄快遞所需，上開物品均為林柏蒼所有，且
      為供犯本罪所用之物；附表編號6 至8 所示之手機，分別
      係林柏蒼，或甲○○及乙○○所有，00-0000000號市內電
      話門號為被告乙○○申請，作為與本件運送毒品貨運公司
      聯繫之用，其電話機為乙○○所有，並為供本案供聯絡運
      輸第一級毒品所用之物，業經被告等二人供明在卷（詳警
      (一)卷第3 至4 頁、第7 頁），均應依毒品危害防制條例第
      19條第1 項之規定，宣告沒收之；再者，被告乙○○因本
      案犯罪所得之財物為5 萬5 千元，被告甲○○因本件犯罪
      所得之財物為11萬5 千元，「阿六」因本件犯罪所得之財
      物為3 萬元，合計為20萬元，業經其等供述在卷（詳警(一)
      卷第8 頁、第15頁），上開市內電話話機及被告甲○○、
      乙○○、「阿六」犯罪所得財物部分並未扣案，難認無不
      能沒收之情形，應依共犯連帶沒收原則及毒品危害防制條
      例第19條第1 項規定宣告連帶沒收，如全部或一部不能沒
      收時，市內電話話機部分應與本案其他共同正犯連帶追徵
      其價額或以其等財產連帶抵償之，犯罪所得財物部分應與
      本案其他共同正犯以其等財產連帶抵償之（林柏蒼就本件
      運輸第一級毒品部分，並無所得，故不諭知連帶沒收）。
（四）扣案被告甲○○所有之電子秤1 台、聯絡簿2 張、郵局帳
      號1 張、曾順和國民身分證1 張、中華電信電話卡1 張、
      英文翻譯表2 張、手抄心經1 本、手抄聯絡簿2 張、行動
      電話1 支（MOTOROLA牌，序號000000000000000 號，含門
      號0000000000號SIM 卡），經查均與本案無關，亦無庸宣
      告沒收，附此陳明。
據上論結，應依刑事訴訟法第369 條第1 項前段、第364 條、第
299 條第1 項前段，修正後毒品危害防制條例第4 條第1 項、第
17條第1 項、第2 項、第18條第1 項前段、第19條第1 項，懲治
走私條例第2 條第1 項、第11條，刑法第11條、第2 條第1 項、
第28條、第55條，判決如主文。
本案經檢察官林敏惠到庭執行職務。
中    華    民    國    99    年    4     月    8     日
                  刑事第一庭    審判長法  官  周賢銳
                                      法  官  施柏宏
                                      法  官  黃仁松
以上正本證明與原本無異。
如不服本判決應於收受本判決後10日內向本院提出上訴書狀，其
未敘述上訴理由者，並得於提起上訴後10日內向本院補提理由書
狀（均須按他造當事人之人數附繕本）「切勿逕送上級法院」。
中    華    民    國    99    年    4     月    8     日
                                      書記官  林家煜
附表
┌──┬──────────┬───┬──────────────────┐
│編號│ 物品名稱           │數量  │備                    註            │
├──┼──────────┼───┼──────────────────┤
│1   │海洛因磚            │19包  │合計淨重3049.91 公克（空包裝重167.25│
│    │                    │      │公克，純質淨重2478.36 公克          │
├──┼──────────┼───┼──────────────────┤
│2   │海洛因粉末          │2 包  │合計淨重1460.64 公克（空包裝重31.12 │
│    │                    │      │公克），純質淨重1194.66 公克        │
├──┼──────────┼───┼──────────────────┤
│3   │中空式鐵桶          │1 個  │                                    │
├──┼──────────┼───┼──────────────────┤
│4   │航空郵包紙箱        │1 個  │                                    │
├──┼──────────┼───┼──────────────────┤
│5   │郵寄單              │1 張  │                                    │
├──┼──────────┼───┼──────────────────┤
│6   │手機                │1 支  │SONY ERICSSON 牌                    │
│    │門號0000000000號    │      │序號000000000000000號               │
├──┼──────────┼───┼──────────────────┤
│7   │手機                │1 支  │不詳品牌                            │
│    │門號0000000000號    │      │序號000000000000000 號              │
├──┼──────────┼───┼──────────────────┤
│8   │手機                │1 支  │ANYCALL 牌                          │
│    │門號0000000000號    │      │序號000000000000000 號              │
├──┼──────────┼───┼──────────────────┤
│9   │市內電話機          │1 具  │未扣案                              │
│    │門號（07）00000000  │      │                                    │
├──┼──────────┼───┼──────────────────┤
│10  │現金（新台幣）      │20萬元│未扣案                              │
└──┴──────────┴───┴──────────────────┘
附錄本件判決論罪科刑法條：
修正後毒品危害防制條例第4 條
製造、運輸、販賣第一級毒品者，處死刑或無期徒刑；處無期徒
刑者，得併科新台幣2 千萬元以下罰金。
製造、運輸、販賣第二級毒品者，處無期徒刑或7 年以上有期徒
刑，得併科新台幣1 千萬元以下罰金。
製造、運輸、販賣第三級毒品者，處5 年以上有期徒刑，得併科
新台幣7 百萬元以下罰金。
製造、運輸、販賣第四級毒品者，處3 年以上10年以下有期徒刑
，得併科新台幣3 百萬元以下罰金。
製造、運輸、販賣專供製造或施用毒品之器具者，處1 年以上7
年以下有期徒刑，得併科新台幣 1 百萬元以下罰金。
前5 項之未遂犯罰之。
懲治走私條例第2 條
私運管制物品進口、出口逾公告數額者，處7 年以下有期徒刑，
得併科新台幣3 百萬元以下罰金。
前項之未遂犯罰之。
第1 項所稱管制物品及其數額，由行政院公告之。

司法院資訊處製作；財團法人民間司法改革基金會備份。
